臺灣臺中地方法院刑事判決　　　　　96年度易字第1096號
公　訴　人　臺灣臺中地方法院檢察署檢察官
被　　　告　丙　○
　　　　　　　　　　現另案於臺灣臺中監獄執行中
上列被告因詐欺案件，經檢察官提起公訴（95年度偵字第27750
號)及移送併辦 (96年度偵字第415號），被告於準備程序中就被
訴事實為有罪之陳述，受命法官於聽取當事人之意見後，由本院
合議庭裁定由受命法官獨任以簡式審判程序判決如下：
    主    文
丙○幫助意圖為自己不法之所有，以詐術使人將本人之物交付，
累犯，處有期徒刑肆月，如易科罰金，以銀元參佰元即新臺幣玖
佰元折算壹日。
    犯罪事實
一、丙○曾於民國87、89年間，分別因竊盜、贓物等罪，經本院
    以89年度易緝字第320號判決有期徒刑5月，以及89年度易字
    第4391號判決有期徒刑3月，二罪定應執行有期徒刑7月，而
    於91年11月16日執行完畢。詎仍不知悔改，其能預見將自己
    帳戶存摺、提款卡 (含密碼)交付予不詳身分之成年人使用
    ，足供他人作為詐騙財物匯款之工具，竟仍基於幫助他人詐
    欺取財之不確定故意，於95年4月24日，前往中華郵政股份
    有限公司臺中中正路郵局，申請變更其前於該郵局所申請開
    立局號：0000000號、帳號：0000000號帳戶之印鑑，復於翌
    日將所餘存款領出後，旋於同日至95年5月12日之間某日，
    在不詳地點，將上開帳戶之存簿及晶片金融卡（含密碼)，
    交予不詳姓名年籍之某成年人，而容任該姓名年籍不詳之成
    年人及其所屬之詐騙集團使用作為詐欺取財之工具。嗣該姓
    名年籍不詳之成年人及其所屬之詐騙集團取得上開存摺及提
    款卡 (含密碼)後，竟基於意圖為自己不法所有之概括犯意
    ，先後於95年5月30日上午9時許，撥打電話予甲○○，自稱
    係信達國際有限公司「陳經理」，向甲○○詐稱其之前抽中
    之獎金新臺幣（下同）90萬元，經代為投資賭馬後，獎金已
    變成3,825萬元，但須先匯一筆外匯銀行保證金，致甲○○
    陷於錯誤，遂依指示於同日14時36分許，至臺北縣汐止市龍
    安郵局，匯款54000元至丙○之上開郵局帳戶內，匯畢後，
    該詐欺集團成員又向甲○○誆稱尚須匯一筆完稅保證金，甲
    ○○仍不疑有他，於同日16時18分許，再匯款8萬元至王文
    炳（另案起訴）之帳戶內，旋遭該詐欺集團成員提領一空，
    以及於95年6月1日上午10時許，撥打電話予乙○○，自稱係
    永達電子公司「黃經理」，向乙○○詐稱其抽中該公司港幣
    20萬元獎金，但須先匯錢繳保證金才可領取，致乙○○陷於
    錯誤，遂依指示於同日11時11分許，至臺北縣三峽鎮民生郵
    局，匯款63000元至丙○之上開郵局帳戶內。嗣甲○○、乙
    ○○發覺有異而報警處理，始經警循線查悉上情。
二、案經甲○○、乙○○訴由臺中市警察局第一分局報請臺灣臺
    中地方法院檢察署檢察官偵查起訴。
    理  由
一、上開犯罪事實，業據被告丙○於本院準備程序詢問時自白不
    諱，核與被害人甲○○、乙○○於警詢中指訴之情節大致相
    符，復有被告所有上開郵局存戶基本資料1份、客戶歷史交
    易清單2份、被害人甲○○、乙○○郵政國內匯款執據各1張
    可稽，足見被告自白與事實相符，應堪採信。本件事證明確
    ，被告上開幫助詐欺犯行，堪以認定。
二、被告行為後，刑法第2條、第41條，均於94年2月2日修正公
    布，並自95年7月1日起施行：
(一)、修正後刑法第2條第1項規定，已將新舊法律適用之「從新
      從輕」原則，改採「從舊從輕」原則，而此規定僅係規範
      行為後法律變更所生新舊法律比較適用之準據法，並非實
      體刑罰法律，自不生行為後法律變更之比較適用之問題，
      應逕行適用新法第2條第1項之規定，為「從舊從輕」之比
      較。
(二)、修正前刑法第30條規定：「幫助他人犯罪者，為從犯。雖
      他人不知幫助之情者，亦同。從犯之處罰，得按正犯之刑
      減輕之。」，修正後刑法第30條則規定：「幫助他人實行
      犯罪行為者，為幫助犯。雖他人不知幫助之情者，亦同。
      幫助犯之處罰，得按正犯之刑減輕之。」，揆諸本條之修
      正立法理由係為確認幫助犯採共犯從屬性說之「限制從屬
      形式」，並避免「從犯」之不同解讀，而將「從犯」修正
      為「幫助犯」，並明示幫助犯之成立，亦以被幫助者著手
      犯罪之實行，且具備違法性為必要，而將條文文字修正為
      「幫助他人實行犯罪行為者，為幫助犯」。被告單純提供
      帳戶供詐欺取財集團作為被害人匯款之使用，既評價為幫
      助詐欺取財的行為，而上開修正亦僅著眼於觀念的釐清，
      自應適用修正施行後之刑法第30條規定論擬。
(三）、刑法第339條第1項之詐欺取財罪，罰金刑部分係處一千
      元以下罰金，依修正後刑法施行法增訂第1條之1之規定：
      「中華民國94年1月7日刑法修正施行後，刑法分則編所定
      罰金之貨幣單位為新臺幣。」「94年1月7日刑法修正時，
      刑法分則編未修正之條文定有罰金者，自94年1月7日刑法
      修正施行後，就其所定數額提高為三十倍。但72年6月26
      日至94年1月7日新增或修正之條文，就其所定數額提高為
      三倍。」及刑法第33條第5款修正為：「主刑之種類如下
      ：‥‥五、罰金：新臺幣一千元以上，以百元計算之。」
      等規定觀之，依修正後之法律，刑法第339條第1項之詐欺
      取財罪所得科處之罰金刑最高額為新臺幣3萬元（1000 元
      乘以30倍）、最低額為新臺幣1000元；而依被告行為時即
      修正前刑法第33條第5款規定之罰金最低額銀元1元計算，
      刑法第339條第1項之詐欺取財罪之罰金刑之最高額為銀元
      1000 0元（因提高10倍）即新臺幣3萬元，最低額為銀元
      10元（因提高10倍）即新臺幣30元。因此，比較上述修正
      前、後之刑罰法律，自應以被告行為時即修正前刑法關於
      科處罰金刑之法律較有利於被告。
(四)、被告行為後，罰金罰鍰提高標準條例第2條業已刪除，而
      刑法第41條第1項前段關於易科罰金之折算標準已由舊法
      之銀元一百元、二百元、三百元修正為新臺幣一千元、二
      千元、三千元，因屬科刑規範事項之變更，其折算標準為
      裁判時所應諭知，自有就新舊法規定比較之必要，經比較
      新舊法結果，以被告行為時之舊法較為有利於被告，是依
      修正後刑法第2條第1項前段之規定，本件應適用被告行為
      時之舊法即依修正前刑法第41條第1項前段、修正前罰金
      罰鍰提高標準條例第2條、現行法規所定貨幣單位折算新
      臺幣條例第2條之規定，諭知以銀元三百元即新臺幣九百
      元折算一日為易科罰金之折算標準。
三、本件被告提供其所有之上開郵局帳戶之存摺、金融卡 (含密
    碼)予姓名年籍不詳成年人及其所屬詐欺集團作為詐欺取財
    所用，係基於幫助他人詐欺取財之不確定故意，且所為屬詐
    欺取財罪構成要件以外之行為，核其所為係犯刑法第第339
    條第1項之詐欺罪之幫助犯。又被告前於87、89年間，分別
    因竊盜、贓物等罪，經本院以89年度易緝字第320號判決有
    期徒刑5月，以及89年度易字第4391號判決有期徒刑3月，二
    罪定應執行有期徒刑7月，而於91年11月16日執行完畢，此
    有臺灣臺中地方法院檢察署刑案資料查註紀錄表及臺灣高等
    法院被告前案紀錄表各一件附卷可佐，其於五年以內故意再
    犯有期徒刑以上之本罪，為累犯，應依刑法第47條第1項之
    規定加重其刑。又被告僅係幫助他人實行詐欺取財罪，為幫
    助犯，應依刑法第30條第2項之規定，按詐欺取財罪正犯之
    刑予以減輕，並先加後減之。爰審酌被告提供帳戶供他人非
    法使用，使詐騙集團之成員易於得手，助長詐欺之犯罪風氣
    ，嚴重危害社會治安，並使被害人甲○○、乙○○因此分別
    被詐騙54000元及63000元，然被告本身未實際參與本件詐欺
    取財之犯行，責難性較小，暨其於本院審理時坦承犯行，尚
    知悔悟之犯罪後態度等一切情狀，量處如主文所示之刑，並
    依修正前刑法第41條第1項前段及修正前罰金罰鍰提高標準
    條例第2條之規定，諭知易科罰金之折算標準，以資懲儆。
    另被告僅有一次於95年4月24日至同年5月12日之間某日，在
    不詳地點，將上開帳戶之存簿及晶片金融卡（含密碼)，交
    予不詳姓名年籍之某成年人之單一犯罪行為，故檢察官併辦
    意旨認定原起訴被告所涉幫助詐欺事實與併辦之犯行，具有
    連續犯之裁判上一罪之關係，容有誤會，附此敘明。
據上論斷，依刑事訴訟法第273條之1第1項、第299條第1項前段
，刑法第2條第1項、第339條第1項，第30條第1、2項、第47條第
1項、修正前刑法第41條第1項前段，罰金罰鍰提高標準條例第1
條前段，修正前罰金罰鍰提高標準條例第2條，現行法規所定貨
幣單位折算新臺幣條例第2條，判決如主文所示。
如不服本判決，應於送達後十日內向本院提出上訴狀（須附繕本
）。
中　　華　　民　　國　　96　　年　　4 　　月　　30　　日
                刑事第一庭    法  官  楊曉惠
上正本證明與原本無異。
                              書記官  陳玲誼
中　　華　　民　　國　　96　　年　　4 　　月　　30　　日
附錄論罪科刑法條
中華民國刑法第339條
 (普通詐欺罪)
意圖為自己或第 3 人不法之所有，以詐術使人將本人或第 3 人
之物交付者，處五年以下有期徒刑、拘役或科或併科1000元以下
罰金。
以前項方法得財產上不法之利益或使第 3 人得之者，亦同。
前二項之未遂犯罰之。
